【裁判字號】    98,易,2543
【裁判日期】    981231
【裁判案由】    竊盜
【裁判全文】
臺灣臺北地方法院刑事判決              98年度易字第2543號
公  訴  人  臺灣臺北地方法院檢察署檢察官
被      告  甲○○
選任辯護人  郭振茂律師
上列被告因竊盜案件，經檢察官提起公訴（98年度偵字第12707
號），本院判決如下：
    主      文
甲○○竊盜，累犯，處有期徒刑柒月。
    事實及理由
壹、犯罪事實
一、甲○○前因竊盜、脫逃等案件，經法院判處有期徒刑2 年、
    4 年、1 年8 月，並定應執行有期徒刑7 年4 月確定，嗣於
    87年11月11日假釋出監，復經撤銷假釋；又因妨害風化案件
    ，經臺灣高等法院於民國92年5 月29日以92年度少連上更二
    字第2 號判處有期徒刑7 月，最高法院於92年8 月7 日，以
    92年度臺上字第4302號，駁回上訴確定；復因偽造文書案件
    ，經臺灣高等法院以97年度重上更四字第45號判處有期徒刑
    2 月，最高法院於97年10月23日，以97年度臺上字第5260號
    ，駁回上訴確定；前開妨害風化案件，經臺灣高等法院以98
    年度聲減字第30號裁定減刑，並與上述偽造文書案件合併定
    應執行有期徒刑5 月，如易科罰金，以銀元參佰元即新臺幣
    玖佰元折算壹日。前開罪刑接續執行，於94年2 月10日縮刑
    期滿執行完畢。
二、甲○○於98年2 月間透過其友人在中國時報刊登「型男全身
    油壓」、「2 小時600 」、「0000000000」之小廣告。於98
    年2 月16日上午7 、8 時許，乙○○因飲用酒類不敢駕車返
    家，至臺北市○○區○○街23巷4 號7 樓707 室（上賓大飯
    店）內稍作休息，期間閱報見上開小廣告，遂持其個人行動
    電話門號0000000000號行動電話，撥打甲○○持用之前揭門
    號0000000000號行動電話，請甲○○前來推拿。於同日上午
    8 時35分許，甲○○應邀前來進入乙○○前開客房內，為乙
    ○○推拿。期間，甲○○見乙○○因酒後意識不清而睡著，
    竟意圖為自己不法之所有，於同日上午10時20分許，趁乙○
    ○睡著之際，徒手竊取乙○○所有置放於床頭櫃之橘紅色愛
    馬仕牌側背皮1 只（內有現金新臺幣【下同】140,000 元、
    長皮夾1 只、皮夾1 只、身分證、健保卡、金融卡及信用卡
    14張、汽車鑰匙、數位相機、電話卡、現金50元、會員卡4
    張等語），得手後隨即離開現場，並將皮夾1 只、身分證、
    健保卡、金融卡及信用卡14張、汽車鑰匙、數位相機、電話
    卡、現金50元、會員卡4 張扔棄於臺北市警察局士林分局文
    林派出所附近之便利商店。嗣乙○○於同日上午10時29分醒
    來查覺發現財物遭竊，撥打甲○○上開行動電話履經拒接，
    乃報警循線查獲，始知上情。
貳、認定犯罪事實所憑證據及理由
一、證據能力部分
(一)、被告甲○○於偵查中之供述筆錄（偵卷第63及64頁）
    被告於本院審理時供述：因為被告有精神障礙，所以沒有辦
    法在檢察官面前自行完整陳述等語，認其於偵查中之供述應
    無證據能力。經查，被告於偵查中供稱：應該有幫告訴人油
    壓推拿，我不確定是幫告訴人按摩，但2 月我有去中山區按
    摩；廣告是朋友幫我刊，電話是留我的；當時去什麼賓館我
    名字忘記了，應該是錦州街；那次按摩沒有把告訴人包包走
    ，我去沒多久就走了，我看到的人是告訴人沒錯；我去有帶
    包包，我進去房間到出來10至20分鐘；我有穿過監視錄影翻
    拍畫面的衣服；離開時手上拿外套，自己背1 個黑色包包；
    我朋友打電話給我，我就離開，我確定有去賓館等語（參偵
    卷第63頁背面至第64頁）。上開供述內容，與被告於本院審
    理時供述要旨相符，被告於本院審理時陳稱其目前精神狀況
    不用等律師也可以陳述（參本院卷第40頁），足認被告於偵
    查中之供述，係按其意思所為之陳述，被告當時之精神狀況
    應屬無礙，難認有何障礙致其無法完全陳述之情，亦無何證
    據釋明檢察官有何不正訊問之事實，應認被告前開供述筆錄
    應有證據能力。
(二)、告訴人乙○○於偵查中之指述筆錄（偵卷第63頁至第64頁）
    「被害人乃被告以外之人，本質上屬於證人，其陳述被害經
    過，亦應依人證之法定偵查、審判程序具結，方得作為證據
    。」最高法院93年臺上字第6578號判例意旨可參。告訴人於
    於檢察察官面前之訊問筆錄（偵卷第63頁至第64頁），未經
    具結，而告訴人之本質，仍屬被害人，此觀之刑事訴訟法第
    232 條規定自明。從而，上開告訴人於檢察官面前未具結之
    筆錄，揆諸前揭說明，應無證據能力。
(三)、告訴人於警詢中之筆錄（參偵卷第6至7頁、第8至10頁）
    按被告以外之人於檢察事務官、司法警察官或司法警察調查
    中所為之陳述，與審判中不符時，其先前之陳述具有較可信
    之特別情況，且為證明犯罪事實存否所必要者，得為證據，
    亦為刑事訴訟法第159 條之2 所明定。該條所稱「為證明犯
    罪事實存否所必要者」，應係指就具體個案案情及相關卷證
    判斷，為發現實質真實目的，認為除該項審判外之陳述外，
    已無從再就同一供述者，取得與其上開審判外陳述之相同供
    述內容，倘以其他證據代替，亦無從達到同一目的之情形而
    言。被告於本院準備程序中不同意告訴人之警詢筆錄有證據
    能力。經查，關於告訴人如何聯絡被告至上開賓館客房內、
    被告於何時行竊物品、告訴人何時發現、失竊物品為何等事
    項，告訴人在本院審判中證述綦詳（見本院卷第101 頁至第
    109 頁反面），較諸其在警詢中之供述內容更為詳細，是其
    警詢筆錄非為證明本件犯罪事實所必要，未具有不可取代性
    ，揆諸前開規定，應無證據能力。
(四)、按被告以外之人於審判外之言詞或書面陳述，除法律有規定
    者外，不得作為證據；又被告以外之人於審判外之陳述，雖
    不符合刑事訴訟法第159 條之1 至第159 條之4 之規定，但
    經當事人於審判程序同意作為證據，法院審酌該言詞陳述或
    書面陳述作成時之情況，認為適當者，亦得為證據；又當事
    人、代理人或辯護人於法院調查證據時，知有同法第159 條
    第1 項不得為證據之情形，而未於言詞辯論終結前聲明異議
    者，視為有前項之同意，刑事訴訟法第159 條第1 項及第15
    9 條之5 分別定有明文。至於本判決下列所引用除上開(一)至
    (三)以外之卷證資料（包含供述證據、文書證據等證據），均
    無證據證明係公務員違背法定程序所取得，且公訴人、被告
    及辯護人於本院審理中對於提示之卷證，就證據能力均未表
    示爭執，迄至言詞辯論終結前亦未再聲明異議，又卷內之文
    書證據，經核亦無刑事訴訟法第159 條之4 之顯有不可信之
    情況與不得作為證據之情形，本院審酌上開證據資料製作時
    之情況，尚無違法不當及證明力明顯過低之瑕疵，亦認為以
    之作為證據應屬適當，是依刑事訴訟法第159 條至第159 條
    之5 規定，應認有證據能力，末予敘明。
二、證明力部分
    被告固坦認於98年2 月16日上午10時20分許，有至臺北市○
    ○區○○街23巷4 號7 樓707 室上賓大飯店客房內，為告訴
    人推拿油壓等情，惟矢口否認有何竊盜犯行，辯稱被告當時
    沒有拿乙○○的愛馬仕皮包，被告進入上賓大飯店時，是背
    著自己所有的黑色側背包，告訴人沒有證據證明告訴人當時
    有揹愛馬仕皮包及如此多的現金進入飯店內等語。辯護人則
    為被告辯護稱：告訴人當時酒意正濃在睡著，醒來時發現背
    包遭人拿走，顯然告訴人並未親眼看到被告拿走告訴人的背
    包，由上開時監視錄影翻拍照片來看，沒有辦法確認被告離
    開時，身上或手上有帶告訴人所講的的包包。經查：
(一)、甲○○於98年2 月間透過其友人在中國時報刊登「型男全身
    油壓」、「2 小時600 」、「0000000000」之小廣告，於98
    年2 月16日上午7 、8 時許，乙○○因飲用酒類不敢駕車返
    家，至臺北市○○區○○街23巷4 號7 樓707 室（上賓大飯
    店）內稍作休息，期間閱報見上開小廣告，遂持其個人行動
    電話門號0000000000號行動電話，撥打甲○○持用之前揭門
    號0000000000號行動電話，請甲○○前來推拿，於同日上午
    8 時35分許，甲○○應邀前來進入乙○○前開客房內，為乙
    ○○推拿等情，為告訴人以證人身分於本院審理時證述明確
    （參本院卷第101 至102 頁、第103 頁反面），並有中國時
    報分類廣告影本、被告使用之門號0000000000號行動電話通
    聯調閱查詢單、告訴人使用之門號0000000000號行動電話通
    聯調閱查詢單及現場監視錄影翻拍畫面在卷可稽（偵卷第19
    頁、第20頁至第30頁、第31頁至第34頁、第79頁至第89頁）
    ，並為被告於偵查及本院審理時供認屬實（參偵卷第63頁背
    面至第64頁、本院卷第40頁至第41頁），應可認定如上。
(二)、告訴人於本院審理時證稱：今年2 月份，我在報紙上看到指
    壓按摩，喝了一點酒，於上午7 、8 時許，看中國時報報紙
    打電話，找師傅來指壓按摩，在上賓飯店，跟被告說房間號
    碼，叫他過來按摩；我趴著讓被告按，我知道被告有捏我的
    背跟腳，按摩過程中，迷迷糊糊的，感覺有人按摩，後來我
    發現沒有碰觸我了，我醒來看被告人不見了；本來我有個斜
    背包放在床頭右手邊，我發現他不見了，就回頭看，發現包
    包也不見了；我在按摩時，房間門是關著，發現被告不見時
    ，房門也是關著；我的包包是差不多寬25公分，長35到40公
    分，亮橘色的斜背包包，差不多1 張A4紙的大小，高度再小
    一點，比A5大一點，裡面有那天我的營業額，大約八九萬元
    ，皮夾裡也有六、七萬元，還有照相機，信用卡夾，車鑰匙
    ，長夾證件都在裡面；我發現被告不見後，打電話給被告，
    他關機了，我打很多通，他關機，我傳簡訊給他，叫他還我
    證件，我就到樓下櫃臺，請櫃臺調監視錄影器，請櫃檯報警
    ；監視錄影器畫面上的男子，就是被告；當天下午士林文林
    派出所有打電話給我，說我的東西在士林那邊的便利商店門
    口前面的電話亭那邊，店員說找到遺失物，我下午就去文林
    派出所領，證件、信用卡都在，我沒有領回的是現金、橘紅
    色的包包、長皮夾（參本院卷第101 頁至第103 頁、第10 4
    頁）。又被告於98年2 月16日上午8 時35分許，進入上賓大
    飯店行經飯店櫃臺前，身著深色外套、戴毛線帽，沒有背任
    何包包，於同日上午10時20分，被告再度行經櫃臺前欲走出
    飯店，此時，被告已將身上深色外套脫下，以其左手將之挾
    於腋下，左手掌則按押該外套於被告左側腰部，外套垂至被
    告左側大腿，該深色外套外觀有鼓起等情，有監視錄影翻拍
    畫面在卷可考（參本院卷第79頁至第89頁）。又告訴人與被
    告之行動電話通聯紀錄，始於98年2 月16日上午7 時32分許
    （此時被告行動電話之基地臺位址在臺北縣三重市○○路○
    段27號8 樓），至同日上午8 時24分許，雙方通話17秒後即
    中斷（此時被告行動電話之基地臺位址在臺北市大同區○○
    ○路297 號11樓），至同日上午10時29分起，告訴人再度撥
    打被告之電話，然均為被告所拒接（此時被告行動電話之基
    地臺位址係在臺北市○○區○○街66號11樓、臺北市○○區
    ○○街149 巷2 號4 樓）等項，亦有被告前揭行動電話通聯
    調閱查詢單在卷可憑（參偵卷第20頁至第22頁）。再者，告
    訴人所有之皮夾1 只、身分證、健保卡、金融卡及信用卡14
    張、汽車鑰匙、數位相機、電話卡、現金50元、會員卡4 張
    等物，經發現棄置於臺北市警察局士林分局文林派出所鄰近
    之便利商店旁，經該店店員拾獲後交與該派出所員警通知告
    訴人領回等事，為告訴人於本院審理時證述清楚（參本院卷
    第10 5頁反面），並有臺北市政府警察局士林分局98年10月
    29 日 北市警士分刑字第09833212800 號函及函附之遺失物
    領據影本1 紙在卷可考。勾稽以上，可見：被告自當日上午
    10時20分許，欲走出飯店而行經1 樓櫃臺前，告訴人於同日
    上午10時29分許，即發現其所有前揭側背包不翼而飛，則發
    現遭竊時間與被告離開時間甚近，在如此短暫時間內，不可
    能有其他人見告訴人在客房內仍強行侵入，或未為告訴人所
    查覺而順利行竊上開物品。又告訴人發現其側背包遭竊後，
    多次撥打被告之行動電話聯絡被告，均為被告所拒接，而被
    告此時人身處地點（即行動電話基地臺位置即士林區○○街
    ），也與告訴人遭棄的上述物品發現地點相近（文林派出所
    即士林區○○路），是遭竊物品扔棄地點與被告行蹤符合，
    足以彰顯縱使告訴人一再撥打被告電話，被告也拒未接聽，
    於案發後隨即逃離現場，並選取有價值之物品後，將其餘物
    品棄置。參以現場監視器翻拍畫面可見，被告初入飯店之際
    ，身上未揹、提任何物品，但在離開飯店之際，被告卻將外
    套脫下，以左手挾於腋下，左手掌刻意按押於左側腹部，外
    套垂放至大腿，外套由外觀之，呈現不合自然的突起，被告
    行跡與正常人行使、攜帶外套方式有異，是當時被告所挾之
    外套內，必然有藏置物品，對照告訴人於本院審理時證稱其
    包包之大小為1 張A5至A4紙張，被告所隱匿之物，應為被告
    所竊取之告訴人前揭側背包，足徵本案被告趁告訴人睡著之
    竊，竊取告訴人之上開側背包及內置物品如上所載。
(三)、被告及辯護人雖辯以前詞：
１、被告辯稱案發之時，其有背著自己所有之黑色側背包，並提
    出該背包之照片1 紙在卷可憑（參偵卷第65頁），但是，被
    告進入上賓大飯店時，外觀上並無揹者被告所稱之黑包側背
    包，被告兩手也未見提有任何物品，在於被告欲步出之際，
    也未見被告身上有揹著伊所指之上開背包等情，均有現場監
    視錄影翻拍畫面在卷可考（參本院卷第79頁至第89頁），被
    告所辯已與事實不符，顯見被告指稱有揹黑色側背包云云，
    顯係被告為掩飾案發後步出上賓大飯店時，以其外套摭掩告
    訴人側背包之不自然突起。再者，被告辯以當時只在房間內
    停留10至20分鐘，但如監視錄影翻拍畫面所示，被告自當日
    上午8 時35分步入上賓大飯店，復於同日上午10時20分開，
    待在飯店內時間，顯非短暫的10至20分鐘，被告所辯，難認
    屬實，益徵被告掩飾犯行之舉。
２、再者，告訴人遺失之物為其於本院審理時證述明確，又遭竊
    之部分物品，如上所載，確經他人拾獲後交與該派出所員警
    通知告訴人領回等事，有臺北市政府警察局士林分局98年10
    月29日北市警士分刑字第09833212800 號函及函附之遺失物
    領據影本1 紙在卷可證，足徵告訴人所稱其有物品遭竊乙事
    並非虛詞。再者，被告步出上賓大飯店之際，其外套確實呈
    現內有掩藏物品之徵狀，對照告訴人於本院審理時證稱其包
    包之大小（參本院卷第104 頁），兩者應屬切合，被告可以
    其外套將告訴人之上開側背包掩飾竊走。告訴人於本院審理
    時亦已證稱：我作服務業，有那天我的營業額，大約八、九
    萬元，皮夾裡也有六、七萬元（參本院卷第102 頁反面），
    則告訴人上開款項既為其營業所得，必已經過清算，雖未可
    至精確無誤之金額，但採對被告有利之最低額計算，認定當
    時被竊金額應為140,000 元，應屬無誤。被告辯稱告訴人未
    能證明沒有背愛馬仕皮包及如此多的現金進入飯店內云云，
    難認屬實。
３、「認定犯罪事實所憑之證據，並不以直接證據為限，即綜合
    各種間接證據，本於推理作用，為認定犯罪事實之基礎，如
    無違背一般經驗法則，尚非法所不許。」最高法院44年臺上
    字第702 號判例要旨可參。本案被告於當日上午8 時30分許
    ，即應告訴人之請託進入客房內為告訴人按摩，至當日上午
    10時20分許，才離開現場，告訴人於同日上午10時29分發現
    側背包遭竊，兩者時間甚為相近；被告離開現場時，以其外
    套作為掩飾；告訴人查覺隨即撥打電話與被告，均為被告所
    拒接；本案遭竊部分物品，均與被告案發後之行蹤切合；被
    告離開現場時，外觀呈現以外套掩飾之乖張舉動，皆已詳如
    上(二)所論斷，本院秉以上開證據，本於推理作用，足可認定
    本案告訴人遭竊之物，確為被告所行竊。辯護人認告訴人未
    親眼見被告行竊、監視錄影翻拍照片未拍得告訴人之側背包
    ，認本案不足證明被告犯罪云云，忽略應綜合個別證據評價
    ，當有誤會，自不為本院所採。
４、被告又稱其當時精神狀況不佳，其為精神障礙患者，並提出
    國立臺灣大學附設醫院98年9 月12日診字第0980915724號、
    98年10月12日第0000000000號、98年6 月4 日第00000000
    00號診斷證明書、臺北縣立醫院98年10月8 日第0000000 號
    、98年9 月3 日第0000000 號診斷證明書、國軍北投醫院附
    設民眾診療服務處98年5 月11日診斷證明書、臺北縣立醫院
    98年8 月21日第6348號、98年10月8 日第6989號診斷證明書
    影本為證（本院卷第45頁至第52頁）。上開證斷證明固記載
    被告患有精神分裂症、左脛腓骨骨折或雙前臂多處擦傷、足
    趾擦傷、背部疼痛等病徵，但被告入院或門診之時間，均與
    本案案發之日期即98年2 月16日無關，自難憑此認為被告案
    發時有何心神喪失或精神耗弱之情。又被告行竊後，知以其
    外套掩飾犯行，犯後並拒接告訴人電話，復將部分行竊物品
    棄置前揭地點，足見被告當時可以辯識其行為違反法律，始
    知悉如何躲避查緝，益徵被告當時未有何精神障礙或心智缺
    陷。
(四)、綜上所述，本案事證明確，被告犯行堪以認定，應予依法論
    科。
、論罪科刑之理由
一、核被告所為，係犯刑法第320 條第1 項竊盜罪。
二、被告前因竊盜、脫逃等案件，經法院判處有期徒刑2 年、4
    年、1 年8 月，並定應執行有期徒刑7 年4 月確定，嗣於87
    年11月11日假釋出監，復經撤銷假釋；又因妨害風化案件，
    經臺灣高等法院於民國92年5 月29日以92年度少連上更二字
    第2 號判處有期徒刑7 月，最高法院於92年8 月7 日，以92
    年度臺上字第4302號，駁回上訴確定；復因偽造文書案件，
    經臺灣高等法院以97年度重上更四字第45號判處有期徒刑2
    月，最高法院於97年10月23日，以97年度臺上字第5260 號
    ，駁回上訴確定；前開妨害風化案件，經臺灣高等法院以98
    年度聲減字第30號裁定減刑，並與上述偽造文書案件合併定
    應執行有期徒刑5 月，如易科罰金，以銀元參佰元即新臺幣
    玖佰元折算壹日，前開罪刑接續執行，於94年2 月10日縮刑
    期滿執行完畢，有臺灣高等法院被告前案紀錄表1 份在卷可
    按，被告受有期徒刑執行完畢，5 年內再犯本案最重本刑為
    有期徒刑以上之罪，為累犯，應依刑法第47條第1 項規定加
    重其刑。
三、審酌被告有上述二所載前科，素行不佳，仍再犯本案，顯然
    缺乏自食其力賺取金錢並尊重他人財產權之觀念，被告趁告
    訴人昏睡之際，下手行竊，所竊物品不少，又隨意扔棄告訴
    人之物，致告訴人所受損害非輕，被告犯後矢口否認犯行，
    不見悔意，兼衡被告智識、家庭、經濟及健康狀況等一切情
    狀，量處如主文所示之刑。又顧及被告目前身心狀況，是公
    訴人請求量處有期徒刑8 月，略有過重，為本院所不採。
肆、應適用之法律：
    依刑事訴訟法第299 條第1 項前段，刑法第320 條第1 項，
    第47條第1 項，判決如主文。
本案經檢察官盧慧珊到庭執行職務。
中    華    民    國    98    年    12    月    31    日
                刑事第十六庭  法  官  藍家偉
以上正本證明與原本無異。
如不服本判決，應於收受判決後10日內向本院提出上訴書狀（須
附繕本），並應敘述具體理由；其未敘述上訴理由者，應於上訴
期間屆滿後20日內向本院補提理由書（均須按他造當事人之人數
附繕本）。「切勿逕送上級法院」
                              書記官  呂慧娟
中    華    民    國    99    年    1     月    5     日
附錄本案論罪科刑法條全文：
刑法第320條
意圖為自己或第三人不法之所有，而竊取他人之動產者，為竊盜
罪，處5 年以下有期徒刑、拘役或5 百元以下罰金。
意圖為自己或第三人不法之利益，而竊佔他人之不動產者，依前
項之規定處斷。
前二項之未遂犯罰之。

司法院資訊處製作；財團法人民間司法改革基金會備份。
